---
title: "Análisis"
author: "Daniel Medina"
format: html
editor: visual
---

```{r}
library(readr)
library(dplyr)
dat <- suppressMessages(read_csv("data/full_data.csv"))
head(dat)
```

## Estadísticas descriptivas generales

Decidí trabajar principalemente con datos de los postulantes por dos motivos:

1.  Se tienen datos de postulantes desde el 2013, a diferencia de los ingresantes, que se tienen datos desde 2016
2.  Los postulantes muestran la intención de especialidad, reflejando la preferencia de los candidatos.

```{r}
i <- is.na(dat$universidad_postulantes) & is.na(dat$especialidad_postulantes)
postulantes <- dat[!i, ]

# Número total de postulantes
nrow(postulantes)

# Número de postulantes con género asignado
i <- is.na(postulantes$gender)
sum(!i)

# Porcentaje de postulantes con género asignado
(1 - mean(i)) * 100

# Numero de hombres ...
x <- postulantes$gender == 0
x <- na.omit(x)
sum(x)

# y de mujeres
x <- postulantes$gender == 1
x <- na.omit(x)
sum(x)

# Número de postulantes a cada especialidad ...
postulantes |>
  group_by(especialidad_postulantes) |>
  count()


# y su distribución de género
i <- is.na(postulantes$gender)
postulantes[!i, ] |>
  group_by(especialidad_postulantes, gender) |>
  count()
```

## Análisis sobre las tendencias de género

¿La proporción de mujeres y hombres ha cambiado? (en la totalidad vs. en subgrupos, diferentes especialdiades)

```{r}

```

## Gráficas y tablas
