---
title: "Análisis"
author: "Daniel Medina"
format:
  docx:
    reference-doc: custom-reference.docx
    embed-resources: true
editor: visual
---

```{r}
library(here)
library(readr)
library(dplyr)
library(ggplot2)
dat <- suppressMessages(read_csv(here("data/full_deidentified_data.csv")))
```

## Estadísticas descriptivas generales

Decidí trabajar principalemente con datos de los postulantes por dos motivos:

1.  Se tienen datos de postulantes desde el 2013, a diferencia de los ingresantes, que se tienen datos desde 2016
2.  Los postulantes muestran la intención de especialidad, reflejando la preferencia de los candidatos.

Algunos datos generales

```{r}
# Número total de postulantes
nrow(dat)
# Número de postulantes con género asignado
sum(!is.na(dat$genero))
# Porcentaje de postulantes con género asignado
i <- is.na(dat$genero)
(1 - mean(i)) * 100
# Número de mujeres ...
sum(dat$genero == 1, na.rm = TRUE)
# y de hombres
sum(dat$genero == 0, na.rm = TRUE)
# Porcentaje de mujeres ...
sum(dat$genero == 1, na.rm = TRUE) / sum(!is.na(dat$genero))
# y de hombres
sum(dat$genero == 0, na.rm = TRUE) / sum(!is.na(dat$genero))
```

### Tabla 1 - años

La tabla 1 incluye las siguientes columnas:

-   Año
-   Número de postulantes
-   Número y porcentaje de postulantes con género asignado
-   Número de mujeres y hombres postulantes (con el porcentaje de mujeres)

```{r tabla-1}
res <- dat %>%
  group_by(year) %>%
  summarize(
    n_postulantes = length(year),
    n_genero = sum(!is.na(genero)),
    p_genero = sum(!is.na(genero)) / length(year),
    n_mujeres = sum(genero == 1, na.rm = TRUE),
    p_mujeres = sum(genero == 1, na.rm = TRUE) / sum(!is.na(genero)),
    n_hombres = sum(genero == 0, na.rm = TRUE),
    p_hombres = sum(genero == 0, na.rm = TRUE) / sum(!is.na(genero))
  )
res
write.table(res, here("output/tabla_1.txt"), sep = "\t", row.names = FALSE)
```

### Tabla 2 - especialidades

Esta tabla es similar a la tabla 1, pero en lugar de estratificar en los diferentes años, estratifica en las distintas especialidades.

Las columnas de esta tabla son:

-   Especialidad
-   Número de postulantes
-   Número de mujeres y hombres
-   Porcentaje de mujeres y hombres

```{r tabla-2}
res <- dat %>%
  group_by(especialidad) %>%
  summarize(
    n_postulantes = length(especialidad),
    n_genero = sum(!is.na(genero)),
    p_genero = sum(!is.na(genero)) / length(especialidad),
    n_mujeres = sum(genero == 1, na.rm = TRUE),
    p_mujeres = sum(genero == 1, na.rm = TRUE) / sum(!is.na(genero)),
    n_hombres = sum(genero == 0, na.rm = TRUE),
    p_hombres = sum(genero == 0, na.rm = TRUE) / sum(!is.na(genero))
  )
res
write.table(res, here("output/tabla_2.txt"), sep = "\t", row.names = FALSE)
```

### Tabla: universidades

```{r}
dat %>%
  group_by(universidad) %>%
  summarize(
    n_postulantes = length(universidad),
    n_genero = sum(!is.na(genero)),
    p_genero = sum(!is.na(genero)) / length(universidad),
    n_mujeres = sum(genero == 1, na.rm = TRUE),
    p_mujeres = sum(genero == 1, na.rm = TRUE) / sum(!is.na(genero)),
    n_hombres = sum(genero == 0, na.rm = TRUE),
    p_hombres = sum(genero == 0, na.rm = TRUE) / sum(!is.na(genero))
  )
```

### Tabla: regiones

Nota: para esto es necesario identificar las regiones de cada universidad.

### Ingresantes

#### Ingresantes: años

Datos para ingresantes, similar a la tabla 1 (pero solo de ingresantes).

```{r}
dat_ingresantes <- filter(dat, ingreso == 1)

res <- dat_ingresantes %>%
  group_by(year) %>%
  summarize(
    n_ingresantes = length(year),
    n_genero = sum(!is.na(genero)),
    p_genero = sum(!is.na(genero)) / length(year),
    n_mujeres = sum(genero == 1, na.rm = TRUE),
    p_mujeres = sum(genero == 1, na.rm = TRUE) / sum(!is.na(genero)),
    n_hombres = sum(genero == 0, na.rm = TRUE),
    p_hombres = sum(genero == 0, na.rm = TRUE) / sum(!is.na(genero))
  )
res
write.table(res, here("output/tabla_3.txt"), sep = "\t", row.names = FALSE)
```

#### Ingresantes: especialidades

Datos para ingresantes, similar a la tabla 2 (pero solo de ingresantes).

```{r}
dat_ingresantes <- filter(dat, ingreso == 1)

res <- dat_ingresantes %>%
  group_by(especialidad) %>%
  summarize(
    n_ingresantes = length(especialidad),
    n_genero = sum(!is.na(genero)),
    p_genero = sum(!is.na(genero)) / length(especialidad),
    n_mujeres = sum(genero == 1, na.rm = TRUE),
    p_mujeres = sum(genero == 1, na.rm = TRUE) / sum(!is.na(genero)),
    n_hombres = sum(genero == 0, na.rm = TRUE),
    p_hombres = sum(genero == 0, na.rm = TRUE) / sum(!is.na(genero))
  )
res
write.table(res, here("output/tabla_4.txt"), sep = "\t", row.names = FALSE)
```

## Análisis sobre las tendencias de género (gráficos)

¿La proporción de mujeres y hombres ha cambiado? (en la totalidad vs. en subgrupos, diferentes especialidades).

Se pueden observar distintos gráficos.

```{r}
i_no_gender <- is.na(dat$genero)
x <- dat[!i_no_gender, ] %>%
  group_by(year, especialidad) %>%
  summarize(women = mean(genero))
```

```{r}
for (specialty in unique(x$especialidad)) {
  i <- x$especialidad == specialty
  n <- sum(dat[!i_no_gender, ]$especialidad == specialty)
  p <- ggplot(x[i, ], aes(year, women)) +
    geom_line() +
    ggtitle(specialty) +
    labs(subtitle = paste0("Número de personas: ", n), x = "Año", y = "Proporción de mujeres") +
    scale_x_continuous(breaks = seq(2013, 2023, by = 1))
  ggsave(here("output", paste0("graph_1-", specialty, ".png")))
  print(p)
}
```

Se puede realizar gráficos similares utilizando dos curvas para ambos sexos.

```{r}
x <- dat
x$genero_factor <- ifelse(
  is.na(x$genero),
  "No género asignado",
  ifelse(
    x$genero == 1,
    "Femenino",
    "Masculino"
  )
)
x$genero_factor <- factor(x$genero_factor, levels = c("No género asignado", "Masculino", "Femenino"))

ggplot(x) +
  geom_bar(aes(year, fill = genero_factor)) +
  labs(x = "Año", y = "Número de postulantes", fill = "Género") +
  scale_fill_manual(values = c("No género asignado" = "grey80", "Masculino" = "#619CFF", "Femenino" = "#F8766D"))
```

Similar pero agrupados por especialidades.

```{r}
x <- dat
x$especialidad_tipo <- ifelse(
  dat$especialidad_tipo == "laboratorio_diagnostica", "De laboratorio y diagnóstica",
  ifelse(
    dat$especialidad_tipo == "medico_quirurgica", "Médico-quirúrgica",
    ifelse(
      dat$especialidad_tipo == "quirurgica", "Quirúrgica", "Clínica"
    )
  )
)
ggplot(x) +
  geom_bar(
    aes(year, fill = factor(especialidad_tipo, levels = c(
      "De laboratorio y diagnóstica", "Médico-quirúrgica", "Quirúrgica", "Clínica")
    ))
  ) + labs(x = "Año", y = "Número de postulantes", fill = "Tipo de especialidad")
```

Otro gráfico similar, pero con líneas.

```{r}
# Separado en 4 subgrupos
p_specialty_types <- x %>%
  group_by(year, especialidad_tipo) %>%
  summarize(p = mean(genero, na.rm = TRUE))

p_years <- x %>% group_by(year) %>% summarize(p_total = mean(genero, na.rm = TRUE))

p_data <- left_join(p_specialty_types, p_years, by = c("year"))

ggplot(p_data) +
  geom_line(aes(year, p_total)) +
  geom_line(aes(year, p, color = especialidad_tipo)) +
  scale_x_continuous(breaks = seq(2013, 2023, by = 1)) +
  labs(x = "Año", y = "Proporción de mujeres", color = "Tipo de especialidad")
```

```{r}
# Separado en 2 subgrupos
p_specialty_types <- dat %>%
  group_by(year, especialidad_quirurgica) %>%
  summarize(p = mean(genero, na.rm = TRUE))

p_years <- dat %>% group_by(year) %>% summarize(p_total = mean(genero, na.rm = TRUE))

p_data <- left_join(p_specialty_types, p_years, by = c("year"))
p_data$especialidad_quirurgica <- ifelse(
  p_data$especialidad_quirurgica == 1, "Quirúrgica", "Clínica"
)

ggplot(p_data) +
  geom_line(aes(year, p_total)) +
  geom_line(aes(year, p, color = as.factor(especialidad_quirurgica))) +
  scale_x_continuous(breaks = seq(2013, 2023, by = 1)) +
  labs(x = "Año", y = "Proporción de mujeres", color = "Tipo de especialidad")

```

### Ingresantes

Algún gráfico que muestre la magnitud de la diferencia de postulantes e ingresantes.

```{r}
x <- dat[dat$year >= 2016, ]
x$ingreso <- ifelse(x$ingreso == 1, "Ingresó", "No ingresó")

ggplot(x) +
  geom_bar(aes(year, fill = factor(ingreso, levels = c("No ingresó", "Ingresó"))), position = "dodge") +
  labs(fill = "Resultado de postulación", x = "Año", y = "Número de postulantes")
```

Hacer los mismos gráficos

```{r}
dat_ingresantes <- filter(dat, ingreso == 1)

x <- dat_ingresantes
x$genero_factor <- ifelse(
  is.na(x$genero),
  "No género asignado",
  ifelse(
    x$genero == 1,
    "Femenino",
    "Masculino"
  )
)
x$genero_factor <- factor(x$genero_factor, levels = c("No género asignado", "Masculino", "Femenino"))

ggplot(x) +
  geom_bar(aes(year, fill = genero_factor)) +
  labs(x = "Año", y = "Número de ingresantes", fill = "Género") +
  scale_fill_manual(values = c("No género asignado" = "grey80", "Masculino" = "#619CFF", "Femenino" = "#F8766D"))
```

```{r}
x <- dat_ingresantes
x$especialidad_tipo <- ifelse(
  dat_ingresantes$especialidad_tipo == "laboratorio_diagnostica", "De laboratorio y diagnóstica",
  ifelse(
    dat_ingresantes$especialidad_tipo == "medico_quirurgica", "Médico-quirúrgica",
    ifelse(
      dat_ingresantes$especialidad_tipo == "quirurgica", "Quirúrgica", "Clínica"
    )
  )
)
ggplot(x) +
  geom_bar(
    aes(year, fill = factor(especialidad_tipo, levels = c(
      "De laboratorio y diagnóstica", "Médico-quirúrgica", "Quirúrgica", "Clínica")
    ))
  ) + labs(x = "Año", y = "Número de ingresantes", fill = "Tipo de especialidad")
```

```{r}
# Separado en 4 subgrupos
p_specialty_types <- x %>%
  group_by(year, especialidad_tipo) %>%
  summarize(p = mean(genero, na.rm = TRUE))

p_years <- x %>% group_by(year) %>% summarize(p_total = mean(genero, na.rm = TRUE))

p_data <- left_join(p_specialty_types, p_years, by = c("year"))

ggplot(p_data) +
  geom_line(aes(year, p_total)) +
  geom_line(aes(year, p, color = especialidad_tipo)) +
  scale_x_continuous(breaks = seq(2013, 2023, by = 1)) +
  labs(x = "Año", y = "Proporción de mujeres", color = "Tipo de especialidad")
```

```{r}
# Separado en 2 subgrupos
p_specialty_types <- dat %>%
  group_by(year, especialidad_quirurgica) %>%
  summarize(p = mean(genero, na.rm = TRUE))

p_years <- dat %>% group_by(year) %>% summarize(p_total = mean(genero, na.rm = TRUE))

p_data <- left_join(p_specialty_types, p_years, by = c("year"))
p_data$especialidad_quirurgica <- ifelse(
  p_data$especialidad_quirurgica == 1, "Quirúrgica", "Clínica"
)

ggplot(p_data) +
  geom_line(aes(year, p_total)) +
  geom_line(aes(year, p, color = as.factor(especialidad_quirurgica))) +
  scale_x_continuous(breaks = seq(2013, 2023, by = 1)) +
  labs(x = "Año", y = "Proporción de mujeres", color = "Tipo de especialidad")

```

### Especialidades vs. subespecialidades

Observar la magnitud de la diferencia

```{r}
x <- dat
x$subespecialidad <- ifelse(x$subespecialidad == 1, "Subespecialidad", "Especialidad")

ggplot(x) +
  geom_bar(aes(year, fill = factor(subespecialidad, levels = c("Subespecialidad", "Especialidad"))), position = "dodge") +
  labs(fill = "Nivel de especialización", x = "Año", y = "Número de postulantes")
```

Obtener los mismos gráficos para especialidades y subespecialidades.

```{r}
dat_subspecialty <- dat[dat$subespecialidad == 1, ]

x <- dat_subspecialty
x$genero_factor <- ifelse(
  is.na(x$genero),
  "No género asignado",
  ifelse(
    x$genero == 1,
    "Femenino",
    "Masculino"
  )
)
x$genero_factor <- factor(x$genero_factor, levels = c("No género asignado", "Masculino", "Femenino"))

ggplot(x) +
  geom_bar(aes(year, fill = genero_factor)) +
  labs(x = "Año", y = "Número de postulantes", fill = "Género") +
  scale_fill_manual(values = c("No género asignado" = "grey80", "Masculino" = "#619CFF", "Femenino" = "#F8766D"))
```

Graficar línea de subespecialidades vs. tendencia global.

```{r}
# Separado en 2 subgrupos
p_specialty_types <- dat %>%
  group_by(year, subespecialidad) %>%
  summarize(p = mean(genero, na.rm = TRUE))

p_years <- dat %>% group_by(year) %>% summarize(p_total = mean(genero, na.rm = TRUE))

p_data <- left_join(p_specialty_types, p_years, by = c("year"))
p_data$subespecialidad <- ifelse(
  p_data$subespecialidad == 1, "Subespecialidad", "Especialidad"
)

ggplot(p_data) +
  geom_line(aes(year, p_total)) +
  geom_line(aes(year, p, color = as.factor(subespecialidad))) +
  scale_x_continuous(breaks = seq(2013, 2023, by = 1)) +
  labs(x = "Año", y = "Proporción de mujeres", color = "Nivel de especialización")

```

