---
title: "Análisis"
author: "Daniel Medina"
format: html
editor: source
---

```{r}
library(here)
library(readr)
library(dplyr)
library(ggplot2)
dat <- suppressMessages(read_csv(here("data/full_deidentified_data.csv")))
```

# Estadísticas descriptivas generales

Algunos datos generales

```{r}
# Número total de postulantes
nrow(dat)
# Número de postulantes con género asignado
sum(!is.na(dat$genero))
# Porcentaje de postulantes con género asignado
i <- is.na(dat$genero)
(1 - mean(i)) * 100
# Número de mujeres ...
sum(dat$genero == 1, na.rm = TRUE)
# y de hombres
sum(dat$genero == 0, na.rm = TRUE)
# Porcentaje de mujeres ...
sum(dat$genero == 1, na.rm = TRUE) / sum(!is.na(dat$genero))
# y de hombres
sum(dat$genero == 0, na.rm = TRUE) / sum(!is.na(dat$genero))
```

## Distribución de género en los distintos años

La tabla 1 incluye las siguientes columnas:

-   Año
-   Número de postulantes
-   Número y porcentaje de postulantes con género asignado
-   Número de mujeres y hombres postulantes (con el porcentaje de mujeres)

```{r tabla-1}
res <- dat %>%
  group_by(year) %>%
  summarize(
    n_postulantes = length(year),
    n_genero = sum(!is.na(genero)),
    p_genero = sum(!is.na(genero)) / length(year),
    n_mujeres = sum(genero == 1, na.rm = TRUE),
    p_mujeres = sum(genero == 1, na.rm = TRUE) / sum(!is.na(genero)),
    n_hombres = sum(genero == 0, na.rm = TRUE),
    p_hombres = sum(genero == 0, na.rm = TRUE) / sum(!is.na(genero))
  )
res
write.table(res, here("output/tabla_1.txt"), sep = "\t", row.names = FALSE)
```


# Comparación de especialidades

## Distribución de género en las distintas especialidades.

Esta tabla estratifica en las distintas especialidades.

Las columnas de esta tabla son:

-   Especialidad
-   Número de postulantes
-   Número de mujeres y hombres
-   Porcentaje de mujeres y hombres

```{r tabla-2}
res <- dat %>%
  group_by(especialidad) %>%
  summarize(
    n_postulantes = length(especialidad),
    n_genero = sum(!is.na(genero)),
    p_genero = sum(!is.na(genero)) / length(especialidad),
    n_mujeres = sum(genero == 1, na.rm = TRUE),
    p_mujeres = sum(genero == 1, na.rm = TRUE) / sum(!is.na(genero)),
    n_hombres = sum(genero == 0, na.rm = TRUE),
    p_hombres = sum(genero == 0, na.rm = TRUE) / sum(!is.na(genero))
  )
res
write.table(res, here("output/tabla_2.txt"), sep = "\t", row.names = FALSE)
```

El código a continuación genera gráficos de la distribución de género de cada una de las especialidades.

```{r}
i_no_gender <- is.na(dat$genero)
x <- dat[!i_no_gender, ] %>%
  group_by(year, especialidad) %>%
  summarize(women = mean(genero))

for (specialty in unique(x$especialidad)) {
  i <- x$especialidad == specialty
  n <- sum(dat[!i_no_gender, ]$especialidad == specialty)
  p <- ggplot(x[i, ], aes(year, women)) +
    geom_line() +
    ggtitle(specialty) +
    labs(subtitle = paste0("Número de personas: ", n), x = "Año", y = "Proporción de mujeres") +
    scale_x_continuous(breaks = seq(2013, 2023, by = 1))
  ggsave(here("output", paste0("graph_1-", specialty, ".png")))
  print(p)
}
```

## Prueba estadística

Identificar las especialidades con mayor diferencia de distribución de género a través de una prueba estadística para determinar las probabilidades de que las diferencias observadas, en comparación con la distribución de género global sean igual de grandes.

Nota: es necesario realizar algún tipo de corrección, debido a estar realizando múltiples pruebas estadísticas.

A continuación se realiza la prueba estadística mediante un modelo de regresión lineal en el que se tiene al género como variable dependiente (outcome), mientras que se tienen a las variables especialidad y el año como independientes (predictors). Se realiza un modelo estadístico por cada una de las especialidades. En cada uno de estos modelos estadísticos se compara a la una especialidad con el resto y se obtiene el valor de p del coeficiente de la especialidad.

Como resultado tenemos las especialidades que son realmente distintas en cuanto a distribución de género respecto a las diferencias globales (esperadas).

```{r}
x <- dat[!is.na(dat$genero), ]
specialties <- unique(x$especialidad)
list_models <- vector("list", length(specialties))
for (i in seq_along(specialties)) {
  list_models[[i]] <- glm(
    genero ~ ifelse(
      especialidad == specialties[[i]],
      1, 0
    ) + year,
    data = x
  )
}
df_res <- data.frame("Especialidad" = specialties)

p_values <- vector("list", length(list_models))
for (i in seq_along(list_models)) {
  summary_model <- summary(list_models[[i]])
  p_values[[i]] <- summary_model$coefficients[2, 4] # p-value of specialty
}
p_values <- unlist(p_values)
df_res$p_values <- p_values

# Bonferroni correction
p_value_corrected <- 0.05 / length(p_values)

or_values <- conf_int_values <- vector("list", length(list_models))
for (i in seq_along(list_models)) {
  or_values[[i]] <- exp(coef(list_models[[i]]))[2] # OR of specialty
  conf_int_values[[i]] <- exp(
    suppressMessages(
      # Confidence interval of specialty
      confint(list_models[[i]], level = 1 - p_value_corrected)[2, ]
    )
  )
}
df_res$or_values <- or_values
df_res$conf_int_values <- conf_int_values

i <- p_values <= p_value_corrected
df_res$p_value_significant <- i
specialties[i]
```

Ahora creamos una tabla con los resultados obtenidos. Esta tabla tiene las siguientes columnas:

- Especialidad
- Número de postulantes
- OR y OR corregido (con el tiempo)
- Valor de p
- ¿Valor de p significativo? (inferior a valor de p corregido por Bonferroni)

```{r}
i <- order(df_res$p_values)
df_res <- df_res[i, ]
df_res$or_values <- unlist(df_res$or_values)
df_res$conf_int_lower <- unlist(lapply(df_res$conf_int_values, \(x) x[1]))
df_res$conf_int_upper <- unlist(lapply(df_res$conf_int_values, \(x) x[2]))
df_res
```

# Estudio de tendencias

Algunos gráficos ...

```{r}
x <- dat
x$genero_factor <- ifelse(
  is.na(x$genero),
  "No género asignado",
  ifelse(
    x$genero == 1,
    "Femenino",
    "Masculino"
  )
)
x$genero_factor <- factor(x$genero_factor, levels = c("No género asignado", "Masculino", "Femenino"))

ggplot(x) +
  geom_bar(aes(year, fill = genero_factor)) +
  labs(x = "Año", y = "Número de postulantes", fill = "Género") +
  scale_fill_manual(values = c("No género asignado" = "grey80", "Masculino" = "#619CFF", "Femenino" = "#F8766D"))
```

Similar pero agrupados por especialidades.

```{r}
x <- dat
x$especialidad_tipo <- ifelse(
  dat$especialidad_tipo == "laboratorio_diagnostica", "De laboratorio y diagnóstica",
  ifelse(
    dat$especialidad_tipo == "medico_quirurgica", "Médico-quirúrgica",
    ifelse(
      dat$especialidad_tipo == "quirurgica", "Quirúrgica", "Clínica"
    )
  )
)
ggplot(x) +
  geom_bar(
    aes(year, fill = factor(especialidad_tipo, levels = c(
      "De laboratorio y diagnóstica", "Médico-quirúrgica", "Quirúrgica", "Clínica")
    ))
  ) + labs(x = "Año", y = "Número de postulantes", fill = "Tipo de especialidad")
```

Otro gráfico similar al primero, pero con líneas.

```{r}
# Separado en 4 subgrupos
p_specialty_types <- x %>%
  group_by(year, especialidad_tipo) %>%
  summarize(p = mean(genero, na.rm = TRUE))

p_years <- x %>% group_by(year) %>% summarize(p_total = mean(genero, na.rm = TRUE))

p_data <- left_join(p_specialty_types, p_years, by = c("year"))

ggplot(p_data) +
  geom_line(aes(year, p_total)) +
  geom_line(aes(year, p, color = especialidad_tipo)) +
  scale_x_continuous(breaks = seq(2013, 2023, by = 1)) +
  labs(x = "Año", y = "Proporción de mujeres", color = "Tipo de especialidad")
```

Los mismos dos gráficos previos, pero agrupados en dos subgrupos (especialidades clínicas vs. quirúrgicas).

```{r}
x <- dat
x$especialidad_quirurgica <- ifelse(
  x$especialidad_quirurgica == 1, "Quirúrgica", "Clínica"
)
ggplot(x) +
  geom_bar(aes(year, fill = factor(
    especialidad_quirurgica, levels = c("Quirúrgica", "Clínica")
  ))) +
  labs(x = "Año", y = "Número de postulantes", fill = "Tipo de especialidad")
```

```{r}
# Separado en 2 subgrupos
p_specialty_types <- dat %>%
  group_by(year, especialidad_quirurgica) %>%
  summarize(p = mean(genero, na.rm = TRUE))

p_years <- dat %>% group_by(year) %>% summarize(p_total = mean(genero, na.rm = TRUE))

p_data <- left_join(p_specialty_types, p_years, by = c("year"))
p_data$especialidad_quirurgica <- ifelse(
  p_data$especialidad_quirurgica == 1, "Quirúrgica", "Clínica"
)

ggplot(p_data) +
  geom_line(aes(year, p_total)) +
  geom_line(aes(year, p, color = as.factor(especialidad_quirurgica))) +
  scale_x_continuous(breaks = seq(2013, 2023, by = 1)) +
  labs(x = "Año", y = "Proporción de mujeres", color = "Tipo de especialidad")

```

Preferencias de hombres y mujeres por especialidades

```{r}
x <- dat
x$especialidad_quirurgica <- ifelse(
  dat$especialidad_quirurgica == 1, "Quirúrgica", "Clínica"
)

# Mujeres
ggplot(x[x$genero == 1, ]) +
  geom_bar(aes(year, fill = factor(
    especialidad_quirurgica, levels = c("Quirúrgica", "Clínica")
  ))) +
  labs(x = "Año", y = "Número de postulantes", fill = "Tipo de especialidad")
# Hombres
ggplot(x[x$genero == 0, ]) +
  geom_bar(aes(year, fill = factor(
    especialidad_quirurgica, levels = c("Quirúrgica", "Clínica")
  ))) +
  labs(x = "Año", y = "Número de postulantes", fill = "Tipo de especialidad")
```

Esto y los porcentajes se expresa mejor en una tabla comparativa entre hombres y mujeres con la siguiente estructura:

- Años
- Hombres vs. Mujeres
  - Especialidad clínica vs. quirúrgica

```{r}
dat %>% group_by(year, genero, especialidad_quirurgica) %>% count()
```

### Modelo estadístico

Para el estudio de la tendencia se puede realizar un modelo de regresión logística (variable dependiente: género, variable independiente: tiempo).

En primer lugar se realiza un modelo simple para demostrar que el género es alterado por el tiempo (años).

```{r}
x <- dat[!is.na(dat$genero), ]
model <- glm(genero ~ year, family = "binomial", data = dat)
summary(model)
round(cbind(exp(coef(model)), exp(confint(model))), 2)
```

Del mismo modo, se podría realizar un modelo similar agregando variables para ajustar los resultados.

```{r}
x <- dat[!is.na(dat$genero), ]
model <- glm(genero ~ year + especialidad, family = "binomial", data = dat)
model_summary <- summary(model)

model_summary$coefficients[2, "Pr(>|z|)"] # adjusted p-value of year
# ... and the OR + confidence interval
round(cbind(exp(coef(model)[2]), exp(confint(model, parm = 2))), digits = 2)
```

También se podría usar un modelo de regresión logística estudiando la modificación de efecto ocasionada por las distintas especialidades o tipos de especialidades.

```{r}
x <- dat[!is.na(dat$genero), ]
model <- glm(genero ~ year * especialidad, family = "binomial", data = dat)
model_summary <- summary(model)
```

De forma simplificada se podría usar especialidades clínicas vs. quirúrgicas.

```{r}
x <- dat[!is.na(dat$genero), ]
model <- glm(genero ~ year * especialidad_quirurgica, family = "binomial", data = dat)
model_summary <- summary(model)
round(cbind(exp(coef(model)), exp(confint(model))), 2)
```

# Análisis: ingresantes

Tabla descriptiva de datos de ingresantes solamente.

```{r}
dat_ingresantes <- filter(dat, ingreso == 1)

res <- dat_ingresantes %>%
  group_by(year) %>%
  summarize(
    n_ingresantes = length(year),
    n_genero = sum(!is.na(genero)),
    p_genero = sum(!is.na(genero)) / length(year),
    n_mujeres = sum(genero == 1, na.rm = TRUE),
    p_mujeres = sum(genero == 1, na.rm = TRUE) / sum(!is.na(genero)),
    n_hombres = sum(genero == 0, na.rm = TRUE),
    p_hombres = sum(genero == 0, na.rm = TRUE) / sum(!is.na(genero))
  )
res
write.table(res, here("output/tabla_3.txt"), sep = "\t", row.names = FALSE)
```

Datos de especialidades de los ingresantes solamente.

```{r}
dat_ingresantes <- filter(dat, ingreso == 1)

res <- dat_ingresantes %>%
  group_by(especialidad) %>%
  summarize(
    n_ingresantes = length(especialidad),
    n_genero = sum(!is.na(genero)),
    p_genero = sum(!is.na(genero)) / length(especialidad),
    n_mujeres = sum(genero == 1, na.rm = TRUE),
    p_mujeres = sum(genero == 1, na.rm = TRUE) / sum(!is.na(genero)),
    n_hombres = sum(genero == 0, na.rm = TRUE),
    p_hombres = sum(genero == 0, na.rm = TRUE) / sum(!is.na(genero))
  )
res
write.table(res, here("output/tabla_4.txt"), sep = "\t", row.names = FALSE)
```

## Gráficos de ingresantes solamente

Algún gráfico que muestre la magnitud de la diferencia de postulantes e ingresantes.

```{r}
x <- dat[dat$year >= 2016, ]
x$ingreso <- ifelse(x$ingreso == 1, "Ingresó", "No ingresó")

ggplot(x) +
  geom_bar(aes(year, fill = factor(ingreso, levels = c("No ingresó", "Ingresó"))), position = "dodge") +
  labs(fill = "Resultado de postulación", x = "Año", y = "Número de postulantes")
```

Hacer los mismos gráficos

```{r}
dat_ingresantes <- filter(dat, ingreso == 1)

x <- dat_ingresantes
x$genero_factor <- ifelse(
  is.na(x$genero),
  "No género asignado",
  ifelse(
    x$genero == 1,
    "Femenino",
    "Masculino"
  )
)
x$genero_factor <- factor(x$genero_factor, levels = c("No género asignado", "Masculino", "Femenino"))

ggplot(x) +
  geom_bar(aes(year, fill = genero_factor)) +
  labs(x = "Año", y = "Número de ingresantes", fill = "Género") +
  scale_fill_manual(values = c("No género asignado" = "grey80", "Masculino" = "#619CFF", "Femenino" = "#F8766D"))
```

```{r}
x <- dat_ingresantes
x$especialidad_tipo <- ifelse(
  dat_ingresantes$especialidad_tipo == "laboratorio_diagnostica", "De laboratorio y diagnóstica",
  ifelse(
    dat_ingresantes$especialidad_tipo == "medico_quirurgica", "Médico-quirúrgica",
    ifelse(
      dat_ingresantes$especialidad_tipo == "quirurgica", "Quirúrgica", "Clínica"
    )
  )
)
ggplot(x) +
  geom_bar(
    aes(year, fill = factor(especialidad_tipo, levels = c(
      "De laboratorio y diagnóstica", "Médico-quirúrgica", "Quirúrgica", "Clínica")
    ))
  ) + labs(x = "Año", y = "Número de ingresantes", fill = "Tipo de especialidad")
```

```{r}
# Separado en 4 subgrupos
p_specialty_types <- x %>%
  group_by(year, especialidad_tipo) %>%
  summarize(p = mean(genero, na.rm = TRUE))

p_years <- x %>% group_by(year) %>% summarize(p_total = mean(genero, na.rm = TRUE))

p_data <- left_join(p_specialty_types, p_years, by = c("year"))

ggplot(p_data) +
  geom_line(aes(year, p_total)) +
  geom_line(aes(year, p, color = especialidad_tipo)) +
  scale_x_continuous(breaks = seq(2013, 2023, by = 1)) +
  labs(x = "Año", y = "Proporción de mujeres", color = "Tipo de especialidad")
```

Lo mismo, separado solamente en especialidades quirúrgicas vs. clínicas.

```{r}
x$especialidad_quirurgica <- ifelse(
  x$especialidad_quirurgica == 1, "Quirúrgica", "Clínica"
)
ggplot(x) +
  geom_bar(aes(year, fill = factor(
    especialidad_quirurgica, levels = c("Quirúrgica", "Clínica")
  ))) +
  labs(x = "Año", y = "Número de postulantes", fill = "Tipo de especialidad")
```


```{r}
# Separado en 2 subgrupos
p_specialty_types <- dat %>%
  group_by(year, especialidad_quirurgica) %>%
  summarize(p = mean(genero, na.rm = TRUE))

p_years <- dat %>% group_by(year) %>% summarize(p_total = mean(genero, na.rm = TRUE))

p_data <- left_join(p_specialty_types, p_years, by = c("year"))
p_data$especialidad_quirurgica <- ifelse(
  p_data$especialidad_quirurgica == 1, "Quirúrgica", "Clínica"
)

ggplot(p_data) +
  geom_line(aes(year, p_total)) +
  geom_line(aes(year, p, color = as.factor(especialidad_quirurgica))) +
  scale_x_continuous(breaks = seq(2013, 2023, by = 1)) +
  labs(x = "Año", y = "Proporción de mujeres", color = "Tipo de especialidad")

```

## Comparación en los ingresantes hombres vs. mujeres

Esto se puede representar mejor en una tabla comparativa con las siguientes columnas:

- Año
- Género (hombre vs. mujeres)
  - Número de postulantes
  - Número de ingresantes
  - Porcentaje de ingresantes (del género en cuestión)

```{r}
dat %>% group_by(year, genero, ingreso) %>% count()
```

## Prueba estadística

Probar estadísticamente si la tendencia de género se conserva también en las distintas especialidades.

```{r}
# Hacer lo mismo que para los postulantes solo que filtrando
# e incluyendo solo ingresantes
```

Además, también se puede corroborar si hay diferencias estadísticamente significativas en el ingreso de mujeres y hombres a las distintas especialidades. Para esto se puede hacer una regresión logística en la que el outcome sería el ingreso y los predictors el género y el año (para ajustar).

```{r}
# Modelo simple 
x <- dat[!is.na(dat$genero), ]
model <- glm(ingreso ~ genero, family = "binomial", data = dat)
model_summary <- summary(model)
round(cbind(exp(coef(model)), exp(confint(model))), 2)

# Agregando el año
x <- dat[!is.na(dat$genero), ]
model <- glm(ingreso ~ genero + year, family = "binomial", data = dat)
model_summary <- summary(model)
round(cbind(exp(coef(model)), exp(confint(model))), 2)
```

# Análisis: especialidades vs. subespecialidades

Observar la magnitud de la diferencia

```{r}
x <- dat
x$subespecialidad <- ifelse(x$subespecialidad == 1, "Subespecialidad", "Especialidad")

ggplot(x) +
  geom_bar(aes(year, fill = factor(subespecialidad, levels = c("Subespecialidad", "Especialidad"))), position = "dodge") +
  labs(fill = "Nivel de especialización", x = "Año", y = "Número de postulantes")
```

Obtener los mismos gráficos para especialidades y subespecialidades.

```{r}
dat_subspecialty <- dat[dat$subespecialidad == 1, ]

x <- dat_subspecialty
x$genero_factor <- ifelse(
  is.na(x$genero),
  "No género asignado",
  ifelse(
    x$genero == 1,
    "Femenino",
    "Masculino"
  )
)
x$genero_factor <- factor(x$genero_factor, levels = c("No género asignado", "Masculino", "Femenino"))

ggplot(x) +
  geom_bar(aes(year, fill = genero_factor)) +
  labs(x = "Año", y = "Número de postulantes", fill = "Género") +
  scale_fill_manual(values = c("No género asignado" = "grey80", "Masculino" = "#619CFF", "Femenino" = "#F8766D"))
```

Graficar línea de subespecialidades vs. tendencia global.

```{r}
# Separado en 2 subgrupos
p_specialty_types <- dat %>%
  group_by(year, subespecialidad) %>%
  summarize(p = mean(genero, na.rm = TRUE))

p_years <- dat %>% group_by(year) %>% summarize(p_total = mean(genero, na.rm = TRUE))

p_data <- left_join(p_specialty_types, p_years, by = c("year"))
p_data$subespecialidad <- ifelse(
  p_data$subespecialidad == 1, "Subespecialidad", "Especialidad"
)

ggplot(p_data) +
  geom_line(aes(year, p_total)) +
  geom_line(aes(year, p, color = as.factor(subespecialidad))) +
  scale_x_continuous(breaks = seq(2013, 2023, by = 1)) +
  labs(x = "Año", y = "Proporción de mujeres", color = "Nivel de especialización")

```

# Análisis: región

Primero, visualizar distribución de género general en las distintas regiones.

```{r}
x <- dat
x$genero_factor <- ifelse(
  is.na(x$genero),
  "No género asignado",
  ifelse(
    x$genero == 1,
    "Femenino",
    "Masculino"
  )
)
x$genero_factor <- factor(
  x$genero_factor,
  levels = c("No género asignado", "Masculino", "Femenino")
)

x$region <- factor(
  x$region,
  levels = c("Lima", "Norte", "Sur", "Centro", "Oriente", "CONAREME")
)

ggplot(x) +
  geom_bar(aes(region, fill = genero_factor)) +
  labs(x = "Región", y = "Número de postulantes", fill = "Género") +
  scale_fill_manual(values = c("No género asignado" = "grey80", "Masculino" = "#619CFF", "Femenino" = "#F8766D"))
```

Visualizar estos datos en una tabla con las siguientes columnas:

- Año
- Región
  - Número de postulantes (total)
  - Número de postulantes con género asignado
  - Número de mujeres y hombre (y porcentajes)

```{r}
dat %>% group_by(year, region) %>%
  summarize(
    n_postulantes = length(year),
    n_genero = sum(!is.na(genero)),
    p_genero = sum(!is.na(genero)) / length(year),
    n_mujeres = sum(genero == 1, na.rm = TRUE),
    p_mujeres = sum(genero == 1, na.rm = TRUE) / sum(!is.na(genero)),
    n_hombres = sum(genero == 0, na.rm = TRUE),
    p_hombres = sum(genero == 0, na.rm = TRUE) / sum(!is.na(genero))
  )
```

## Gráficos por región

Usar gráficos de barras y líneas para representar la distribución de género y tendencias agrupadas por región (como se hizo anteriormente).

```{r}
x <- dat

x$region <- factor(
  x$region,
  levels = c("Oriente", "Centro", "Norte", "Sur", "Lima")
)

ggplot(x) +
  geom_bar(aes(year, fill = region)) +
  labs(x = "Año", y = "Número de postulantes", fill = "Región")
```

```{r}
p_region <- dat %>%
  group_by(year, region) %>%
  summarize(p = mean(genero, na.rm = TRUE))

p_years <- dat %>%
  group_by(year) %>%
  summarize(p_total = mean(genero, na.rm = TRUE))

p_data <- left_join(p_region, p_years, by = c("year"))

ggplot(p_data) +
  geom_line(aes(year, p_total)) +
  geom_line(aes(year, p, color = as.factor(region))) +
  scale_x_continuous(breaks = seq(2013, 2023, by = 1)) +
  labs(x = "Año", y = "Proporción de mujeres", color = "Región")
```

## Prueba estadística

Ahora, se podría realizar una prueba estadística para determinar si existen diferencias significativas en la distribución de género en las distintas regiones (independientemente del tiempo y ajustado al tiempo).

```{r}
# Modelo simple 
x <- dat[!is.na(dat$genero), ]
model <- glm(genero ~ region, family = "binomial", data = dat)
model_summary <- summary(model)
round(cbind(exp(coef(model)), exp(confint(model))), 2)

# Agregando el año
x <- dat[!is.na(dat$genero), ]
model <- glm(genero ~ region + year, family = "binomial", data = dat)
model_summary <- summary(model)
round(cbind(exp(coef(model)), exp(confint(model))), 2)
```

En cuanto al análisis de la modificación de efecto (del tiempo) por la región.

```{r}
x <- dat[!is.na(dat$genero), ]
model <- glm(genero ~ year * region, family = "binomial", data = dat)
model_summary <- summary(model)
```

Si se realiza un modelo estadístico final, ajustando por región y especialidades.

```{r}
x <- dat[!is.na(dat$genero), ]
model <- glm(genero ~ year + region + especialidad, family = "binomial", data = dat)
model_summary <- summary(model)
model_summary$coefficients[2, ]
round(cbind(exp(coef(model)[2]), exp(confint(model, parm = 2))), digits = 2)
```

